臺灣高等法院刑事判決
                                   109年度上訴字第3295號
上  訴  人 
即  被  告  賴世凱





選任辯護人  黃重鋼律師
            趙元昊律師
            簡靖軒律師
上列上訴人因違反毒品危害防制條例案件，不服臺灣新北地方法
院107年度訴字第1091號，中華民國109年5月25日第一審判決（
起訴案號：臺灣新北地方檢察署107年度偵字第1074號），提起
上訴，本院判決如下：
    主  文
上訴駁回。
    事  實
一、賴世凱與黃俊霖（原審通緝中）明知海洛因為毒品危害防制
    條例第2 條第2 項第1 款列管之第一級毒品，不得運輸、持
    有，竟基於運輸第一級毒品之犯意聯絡，於民國106 年12月
    13日晚間9時許，由賴世凱駕駛車牌號碼000-0000號自用小
    客車（下稱甲車），搭載黃俊霖前往新北市○○區○○街00○0 
    號（下稱系爭建物），抵達上址後，黃俊霖下車招呼車牌號
    碼000-0000號營業小客車（下稱乙車）在附近等待，賴世凱
    則將甲車暫停在新北市三重區重新路、過圳街口彩券行（下
    稱系爭彩券行）前，自行進入系爭建物，與某真實姓名、年
    籍不詳之成年人士談妥取得海洛因事宜後，返回甲車等候在
    旁，迨江乾元（經檢察官為不起訴處分）於同日晚間9時33
    、34分許步出系爭建物，將裝有海洛因2 包（驗餘淨重699.
    9公克，純質淨重516.56公克）之紅色紙袋1只交付黃俊霖，
    黃俊霖即依賴世凱指示，攜該紅色紙袋搭乘乙車前往國道一
    號高速公路新屋交流道，賴世凱駕駛甲車隨行，以附表編號
    1 所示黑莓機與黃俊霖聯繫，二人在新屋交流道會合後，賴
    世凱即駕駛甲車搭載黃俊霖，將該紅色紙袋包裝之海洛因載
    返桃園市○○區○○○街000 號11樓住處。嗣於同日晚間10時10
    分許，為警在桃園市○○區○○○街000 號1 樓電梯口攔查，持
    搜索票對賴世凱執行搜索，扣得附表編號1至4所示物品，及
    經黃俊霖同意執行搜索，扣得附表編號5、6所示物品而查獲
    。
二、案經新北市政府警察局刑事警察大隊移送臺灣新北地方檢察
    署檢察官偵查起訴。
    理  由
壹、證據能力：
一、扣案如附表編號1、5所示物品及新北市政府警察局刑事警察
    大隊扣押筆錄、扣押物品目錄表有證據能力： 
  ㈠刑事訴訟法第131 條之1 所定：「搜索，經受搜索人出於自
    願性同意者，得不使用搜索票。但執行人員應出示證件，並
    將其同意之旨記載於筆錄。」學理上稱為自願性同意搜索，
    此自願性同意之事實，固應由執行搜索之人員負責舉證，一
    般係以提出受搜索人出具之同意書證明之，然如逕依上揭但
    書規定，於警詢筆錄或搜索扣押證明筆錄之適當位置，將該
    同意之旨記載後，由受搜索人在旁簽署或按捺指印予以確認
    ，均無不可；又倘該執行搜索之人員，係穿著警察制服之員
    警，一望即明身分，即不生違背出示證件與否之問題；再其
    徵詢及同意之時機，祇須在搜索開始之前表明為已足，非謂
    受搜索人必須先行填具自願受搜索同意書，方得進行搜索，
    自無許受搜索人事先同意，卻因遭搜出不利之證物，遲於審
    判中指稱自願性搜索同意書之出具，係在搜索完成之後，翻
    言並非事先同意（最高法院99年度台上字第2269號、96年度
    台上字第5184號、94年台上第1361號判決意旨參照）。
  ㈡新北市政府警察局刑事警察大隊警員於106年12月13日晚間10
    時10分許，在桃園市○○區○○○街000號電梯口對黃俊霖執行搜
    索，係徵得黃俊霖之同意所為，有黃俊霖簽立之自願受搜索
    同意書存卷足供參憑（臺灣新北地方檢察署107 年度偵字第
    1074號偵查卷宗【下稱偵卷】第91頁），而黃俊霖自警詢、
    檢察官訊問迄至原審審理時，對其本人同意搜索，均無任何
    異議（偵卷第81至89、213至219、277至280頁、原審卷㈠第1
    62至163頁），堪認新北市政府警察局刑事警察大隊警員確
    係徵得黃俊霖之同意後，對之執行搜索，進而扣得其持有之
    附表編號5、6所示物品，於法無違。
　㈢又新北市政府警察局刑事警察大隊前向臺灣新北地方法院聲
    請，經臺灣新北地方法院以106年度聲搜字第2581號核發搜
    索票，受搜索人為被告賴世凱本人，應扣押物含「毒品及施
    用毒品之相關器具」，搜索範圍除「桃園市○○區○○路000號6
    樓」外，尚包括「受搜索人身體」、「受搜索人使用車輛」
    、「受搜索人使用之行動電話、電腦等電磁紀錄」在內，以
    上均經載明於搜索票（偵卷第37頁）。本件新北市政府警察
    局刑事警察大隊警員持該搜索票，在「桃園市○○區○○○街000
    號電梯口」對被告盤查，其地點雖非搜索範圍之「桃園市○○
    區○○路000號6樓」，然警員對被告身體執行搜索，扣得附表
    編號1至4所示物品，仍屬原搜索票核准之搜索範圍。至警員
    另於「桃園市○○區○○○街000號11樓」執行搜索，扣得安非他
    命2包、海洛因4包、大麻2包、吸食器1組、電子磅秤1個、
    平板電腦1台、房屋租賃契約書1份、三星廠牌行動電話1支
    、IPHONE廠牌行動電話2支（偵卷第31頁），與本案無關，
    亦非本件新北市政府警察局刑事警察大隊搜索扣押筆錄、扣
    押物品目錄表執行標的，復未經檢察官提出為證據方法，被
    告以其並未同意警員在「桃園市○○區○○○街000號11樓」執行
    搜索，指摘警員持臺灣新北地方法院106年度聲搜字第2581
    號搜索票，在「桃園市○○區○○○街000號電梯口」對其身體所
    為令狀搜索不合法定程式，容有誤會。
　㈣本件新北市政府警察局刑事警察大隊警員係徵得黃俊霖同意
    對之執行搜索，扣得附表編號5、6所示物品，黃俊霖自警詢
    、檢察官訊問迄至原審審理時，對其本人同意搜索，均無異
    議，被告部分則經新北市政府警察局刑事警察大隊警員持臺
    灣新北地方法院106年度聲搜字第2581號搜索票，在「桃園
    市○○區○○○街000號電梯口」，對其身體執行令狀搜索，扣得
    附表編號1至4所示物品，俱無不法。從而，本院援引之扣案
    如附表編號1、5所示物品及新北市政府警察局刑事警察大隊
    搜索扣押筆錄、扣押物品目錄表，均有證據能力。況被告於
    原審準備程序及審理時就扣案如附表所示物品及新北市政府
    警察局刑事警察大隊搜索扣押筆錄、扣押物品目錄表，均同
    意有證據能力（原審卷㈠第162、163頁、原審卷㈢第271頁）
    ，迄至本院審理時始提出爭執，所為主張於法無據，辯護人
    聲請傳喚證人即新北市政府警察局刑事警察大隊警員林伯儒
    ，並命提出搜索當時之密錄器，以資證明被告是否確實同意
    搜索，即無調查之必要。
二、其他本案認定犯罪事實所引用之證據，皆無證據證明係公務
    員違背法定程序所取得。又檢察官、被告及辯護人於本院準
    備程序及審理時均同意作為證據（本院卷第127至128、262
    至264頁），復經審酌該等證據製作時之情況，尚無顯不可
    信與不得作為證據之情形，亦無違法不當與證明力明顯過低
    之瑕疵，且與待證事實具有關聯性，認為以之作為證據應屬
    適當，依刑事訴訟法第158條之4反面解釋及第159條之5規定
    ，認均有證據能力。
三、至被告及辯護人爭執黃俊霖於警詢時之陳述、檢察事務官製
    作之勘驗筆錄、新北市政府警察局刑事警察大隊107年10月1
    日偵查報告之證據能力，此部分未經引用為認定被告犯罪事
    實之證據方法，爰不贅述其證據能力之有無。
貳、實體部分：
一、認定犯罪事實之證據及理由：
　　訊據被告矢口否認有何運輸海洛因犯行，辯稱：當天我載黃
    俊霖去三重，請黃俊霖幫我向江乾元收取賭債新臺幣（下同
    ）45萬元，途中我們先前往中和拿黃俊霖的衣物，當時黃俊
    霖的不詳友人就把一包不明物品放在黃俊霖的衣物裡，託其
    保管，黃俊霖收了賭債，因不諳地址，與我約在新屋交流道
    會合，黃俊霖上車後打開該包東西才發現是海洛因，我們不
    知該如何處理，就先放入原本裝賭債的紅色紙袋，就近返回
    住處，同時由黃俊霖聯絡他朋友取回，結果才到住處電梯口
    就被警方逮捕，我並沒有持有上開海洛因，主觀上也沒有運
    輸海洛因的犯意云云。經查：
  ㈠被告於106 年12月13日晚間9 時許，駕駛甲車搭載黃俊霖前
    往新北市○○區○○街00○0 號系爭建物，黃俊霖下車另招呼車
    牌號碼000-0000號營業小客車乙車在系爭彩券行附近等待，
    江乾元步出系爭建物將一紅色紙袋交付黃俊霖，黃俊霖即搭
    乘乙車至國道一號高速公路新屋交流道與被告會合，再由被
    告駕駛甲車搭載黃俊霖返回桃園市○○區○○○街000 號被告住
    處，為警在該址1 樓電梯口查獲前開紅色紙袋內裝有附表編
    號5所示海洛因之事實，業據被告於警詢、檢察官訊問、原
    審及本院審理時供述在卷（偵卷第30至34 、233頁、原審卷
    ㈠第139至141頁、本院卷第129頁），此部分核與同案被告黃
    俊霖於檢察官訊問及原審審理時供述之情節大致相符（偵卷
    第278頁，原審卷㈠第130至131頁），並有附表編號1、5 所
    示物品扣案，及新北市政府警察局刑事警察大隊搜索扣押筆
    錄、扣押物品目錄表、採證照片、原審勘驗筆錄附卷可資佐
    證（偵卷第39至44、47至48、221至225、原審卷㈢第271至27
    7頁）。而扣案海洛因經以化學呈色法、氣相層析質譜儀法
    鑑定結果，確含海洛因成分，淨重700.89公克，驗餘淨重69
    9.9 公克，純度73.7%，純質淨重516.56公克，有法務部調
    查局濫用藥物實驗室107 年1 月9 日調科壹字第1072300031
    0 號鑑定書在卷足稽（偵卷第245頁）。上開事實，首堪認
    定。
  ㈡被告雖否認運輸第一級毒品犯行，惟查：
  ⒈法院認定事實，並不悉以直接證據為必要，其綜合各項調查
    所得的直接、間接證據，本於合理的推論而為判斷，要非法
    所不許。另得據以佐證者，雖非直接可以推斷該被告的犯罪
    實行，但以此項證據與對向證人的指述為綜合判斷，若足以
    認定犯罪事實者，仍不得謂其非屬補強證據。是所謂補強證
    據，不問其為直接證據、間接證據，或係間接事實的本身即
    情況證據，均得為補強證據的資料（最高法院108 年度台上
    字第334 號判決意旨參照）。
  ⒉證人即共犯黃俊霖於107 年6 月27日檢察官訊問時具結證稱
    ：我於106 年12月12日出獄，因為沒地方住，經朋友介紹到
    賴世凱的賭場工作，106 年12月13日上午9 、10點，我到桃
    園市新屋區松勇街某民宅6 樓賭場找賴世凱，賴世凱叫我顧
    場子、打掃環境，約定日薪3000元，下午3 、4 點左右賭場
    結束後，賴世凱要我跟他一起出門，我們先回賴世凱住處，
    當天晚上約6 、7 點，賴世凱開他朋友的車載我先到土城，
    再到三重區過圳街系爭彩券行附近，賴世凱就去找朋友，叫
    我幫他顧車，大約半小時至1 小時後賴世凱折返，叫我另外
    攔乘一輛計程車停在他的車子前面，說他朋友等一下會拿一
    個袋子給我，要我直接拿上計程車前往新屋交流道與他會合
    ，後來確實有一個人拿了一個紙袋給我，我就請計程車司機
    載我到新屋交流道，期間賴世凱持續打電話問我到哪裡，下
    了新屋交流道後，賴世凱過來付計程車錢，我就上賴世凱開
    的那輛車回賴世凱住處，結果在電梯口就被警察查獲等語（
    偵卷第278 頁），就其依被告指示，將裝有扣案海洛因之紅
    色紙袋，自三重區過圳街系爭彩券行附近運至新屋交流道之
    過程，詳為陳述。
　⒊次經原審勘驗系爭建物社區監視器及警方蒐證錄影畫面結果
    ：
  ⑴系爭建物社區監視器錄影畫面：
　①畫面時間21:03:11至21:03:16，被名身著外套、揹黑色包包
    隨同林福勇進入系爭建物，被告手上另外拿有一黑色小包包
    。
　②畫面時間21:32:08，身穿長袖黑色上衣之林福勇將系爭建物
    大門開啟。
  ③畫面時間21:32:09至21:32:31，被告從系爭建物大門步出，
    與林福勇談話。
　④畫面時間21:32:31至21:32:38，被告與林福勇談話結束後，
    步行離開系爭建物至社區大門。
　⑵警方蒐證錄影畫面（開始時間2017.12.13PM09:33）：
　①畫面時間09:33，黃俊霖（留有類似五分頭、戴眼鏡、身穿深
    色外套及長褲）出現於系爭彩券行外路邊，自畫面中間（即
    彩券行左方第一根白色柱子）向右前行，停在彩券行門前偏
    左路邊，面向左方似在等候；約18秒時，在彩券行門口停有
    一輛白色自小客車；約28秒時，在該白色柱子前方，黃俊霖
    與被告碰面，黃俊霖身軀稍微前傾、雙手背於後方與被告談
    話。
　②畫面時間09：34，約43秒時，黃俊霖向畫面左方走去；約50
    秒時，黃俊霖上了一輛在路邊停等之計程車（鏡頭拉近確認
    計程車車號為000-0000）；約1 分6 秒時，一輛白色自小客
    車行駛至計程車後方開始倒車；約至1 分37秒時該輛白色自
    小客車停在按摩店前空地（鏡頭拉近確認該輛自小客車車號
    為000-0000）；約1 分39秒時，黃俊霖自計程車方向朝白色
    自小客車走去；約1 分42秒時，江乾元身穿長袖疑似為灰色
    、前方有白色圖樣之上衣及深色長褲之男子，在該自小客車
    之駕駛座前方朝車前走去；約1 分43秒時，可見江乾元右手
    拿一紅色袋子伸長要交給黃俊霖。
　③畫面時間09：35，於1 分44秒時，黃俊霖接過該紅色袋子（
    二人未交談），未開啟該袋子觀看內部物品，隨即轉身朝該
    輛停等之計程車跑去，於1 分49秒上車；1 分53秒許，計程
    車自畫面左方開走；約1 分55秒許，該白色自小客車閃燈要
    開出，於2 分2 秒許轉出該空地，自畫面右方開走。
　　以上有原審勘驗筆錄暨錄影畫面擷取圖片23張在卷足稽（偵
    卷第294至297頁、原審卷㈢第273、275至277頁）。被告於10
    6年12月13日晚間9 時3 分許進入系爭建物，同日晚間9 時3
    2分許步出，此間停留約30分鐘，黃俊霖則在系爭彩券行附
    近等候，而被告步出系爭建物後，先與黃俊霖短暫交談，黃
    俊霖隨後坐上所招呼之乙車等待，未久即又下車向江乾元拿
    取一紅色紙袋後折返乙車離去，上開錄影畫面內容均與證人
    即共犯黃俊霖前開證述一致，益徵黃俊霖所述非虛。
　⒋再者，被告於警詢時亦供稱：我於106 年12月13日晚上載黃
    俊霖到三重，黃俊霖拿到一個紅色紙袋後，有告訴我紙袋裡
    面裝的是毒品，我叫黃俊霖自己攔計程車坐到新屋交流道等
    我等語（偵卷第33頁），即坦承黃俊霖於系爭彩券行前取得
    之紅色紙袋裝有扣案海洛因之事實。佐以被告與黃俊霖於10
    6年12月13日晚間9時許原係共乘甲車前往三重系爭建物，離
    開現場時目的地相同，卻刻意分乘甲、乙二車至新屋交流道
    會合，且係由攜帶扣案海洛因之黃俊霖搭乘提供不特定人運
    輸之營業小客車以為掩飾，若非有降低、分散運輸毒品遭查
    緝風險之考量，要無如此費事周折、徒增車資之必要。
　⒌以上事證，俱足為證人即共犯黃俊霖前揭證述之補強，堪信
    為真。從而，被告帶同黃俊霖前往三重系爭建物，由黃俊霖
    向江乾元取得裝有扣案海洛因之紅色紙袋，另行攔乘乙車前
    往新屋交流道會合，再換乘被告駕駛之甲車返回其桃園市○○
    區○○○街000 號住處，以此方式，共同將扣案海洛因自三重
    運輸至中壢之事實，至臻灼然。
　⒍至黃俊霖於警詢時雖供稱：扣案海洛因是「老虎」代陳政偉
    還我3000元時，在三重過圳街附近託我保管的云云（偵卷第
    83、84頁），惟黃俊霖就此部分歧異之處，於107 年6 月27
    日檢察官訊問時已說明：我在警詢時所為上開陳述，是因為
    賴世凱在市刑大拘留時要求我承擔本件罪責，賴世凱說我沒
    有施用海洛因的前科，可以用大量持有海洛因的刑責規避販
    毒重罪，賴世凱並且承諾會給我30至50萬元的安家費及汽車
    代步，我因為缺錢就答應了，本案交保後，賴世凱把我帶在
    身邊怕我翻供，但是後來賴世凱沒有做到答應我的條件，所
    以過完年後我就主動離開賴世凱，其實「老虎」是賴世凱的
    朋友，該人的綽號也是賴世凱告訴我當時拿毒品給我的人叫
    「老虎」我才知道的等語（偵卷第278、280 頁）。稽之被
    告曾有販賣、轉讓第一級毒品之前科紀錄，而黃俊霖違反毒
    品危害防制條例之素行均為施用第二級毒品犯罪，此情恰與
    賴世凱遊說由黃俊霖承擔本案罪責之說詞一致，足徵黃俊霖
    前開所述，應非虛捏，其於警詢中所為本件扣案海洛因是其
    個人受託保管一詞，乃附和迴護被告所為，並非事實，不足
    據為有利被告之認定。
  ㈢被告雖以前揭情詞置辯，然查：
　⒈被告於警詢之初係供稱：106 年12月13日晚上我載黃俊霖到
    三重，黃俊霖的朋友拿了一個紅色紙袋給他，黃俊霖有跟我
    說紙袋裡面裝的是毒品等語（偵卷第33頁），黃俊霖於106 
    年12月14日檢察官訊問時供稱：當天我朋友陳振偉委託「老
    虎」拿3000元給我，我請賴世凱開車載我到三重，但賴世凱
    不想跟陳振偉見面，我就另外攔了一輛計程車在車上等，後
    來「老虎」拿了一個紙袋給我，說陳振偉的3000元在裡面，
    其他的「東西」就請我先幫他保管，後來我在新屋交流道跟
    賴世凱會合，打開上開紙袋才發現裡面除了3000元之外還有
    2 包海洛因等語（偵卷第215 頁），除就扣案海洛因原即裝
    存在紅色紙袋內，由黃俊霖在三重系爭彩券行附近取得，為
    一致之供述外，衡之被告與黃俊霖在桃園市○○區○○○街000 
    號1 樓電梯口為警攔查，當場扣得黃俊霖持有紅色紙袋內裝
    藏海洛因，倘該紅色紙袋內原係收存被告委託黃俊霖向江乾
    元收取之賭債45萬元，且其二人係在新屋交流道會合後始得
    知甲車上有扣案海洛因之事實，此情對被告與黃俊霖俱屬有
    利，且至關重要，理應及時說明，並可於搜索當下立即提出
    同時持有之「45萬元現金」以實其說，詎被告與黃俊霖就此
    非僅隻字未提，反而全數推稱扣案海洛因是黃俊霖因個人目
    的前往三重向友人拿取物品時一併取得，綜觀黃俊霖及被告
    上開偵查中之陳述，咸未提及該紅色紙袋原係裝存45萬元賭
    債，於二人在新屋交流道會合後始換裝為扣案海洛因等情，
    直至107 年12月18日原審審理時，被告與黃俊霖始一致陳述
    ：「被告搭載黃俊霖前往三重前，先至中和向黃俊霖友人拿
    取衣物，扣案海洛因為該友人在中和交付黃俊霖」等節，顯
    係為使被告卸免其責所為勾串、杜撰之詞，已難信實。且黃
    俊霖於107 年12月18日原審準備程序中翻異前詞，改稱：被
    告駕車載我去三重前，我們有先到新北市中和區，扣案毒品
    是中和的朋友託給我的，我去三重是幫被告拿賭債，被告說
    他還有事要忙，叫我搭計程車把賭債先拿回家，但我不知道
    路，所以後來被告就叫我去新屋交流道跟他會合云云（原審
    卷㈠第130 頁），惟原審勘驗警方蒐證錄影光碟顯示，江乾
    元將本案紅色紙袋交付黃俊霖時，被告同在現場，且係待黃
    俊霖搭乘乙車離開後，方駛離該處（原審卷㈢第276、277頁
    ），並無「有事要忙」先行離開，而須委由黃俊霖代收紅色
    紙袋之跡，且被告與黃俊霖分乘甲、乙二車離開三重後，即
    又直接至新屋交流道會合，仍然未見被告「有事要忙」不克
    將所述賭債攜往目的地之情，即令黃俊霖不諳路況，以其搭
    乘乙車為專業司機駕駛之營業小客車，只需告知地址即可到
    達目的地，被告既然「有事要忙」而委託黃俊霖將「賭債」
    帶回家（被告就此部分係稱委託黃俊霖將賭債帶往賭場，而
    為不一致之陳述，本院卷第268頁），竟捨此不為，仍然與
    黃俊霖會合後一同返回住處，顯不合理。被告與黃俊霖同車
    前往三重，於回程刻意分乘甲、乙二車至新屋交流道會合，
    確係為將其等在三重取得之扣案海洛因運返中壢住處，採取
    分散風險之措施。被告辯稱：扣案海洛因是黃俊霖在中和受
    其友人託付而取得云云，不足採信。是被告與黃俊霖前往三
    重系爭建物前，縱曾先至中和向黃俊霖友人拿取衣物，亦與
    本案犯罪事實無關。被告及辯護人聲請傳喚本案執行跟監之
    警員林伯儒，及調取跟監全程蒐證錄影光碟，以資證明被告
    搭載黃俊霖前往三重前，確曾至中和向他人拿取衣物，自無
    調查之必要。　
　⒉被告辯稱委託黃俊霖收取賭債（江乾元以紅色紙袋裝存交付
    ），及證人江乾元、林福勇所為證述不足採信之理由：
　①證人江乾元於原審審理時證稱：106年12月13日賴世凱來三重
    處理我積欠的賭債40或45萬元，我們有一些爭執，談了大約
    5 至10分鐘，達成45萬元之共識，賴世凱點收無誤，我就把
    45萬元放入一個紅色紙袋，後來大家沒事就賭了幾把，賴世
    凱走的時候一邊講電話，後來又打電話來說錢忘了拿，叫我
    把裝有45萬元現金的紅色紙袋交給黃俊霖云云（原審卷㈢第3
    03 、305 至306 、310 至311、315 至317 頁），所述內容
    與被告於原審審理時辯稱：江乾元積欠賭債金額為50多萬元
    （原審卷㈢第333 頁），當天我向江乾元追討賭債講得不太
    愉快，後來是林福勇在門口勸我又沒差多少錢，直到我離開
    時都沒有跟江乾元喬好金額，是後來江乾元拿錢出來我才知
    道他裝了45萬元（原審卷㈢第332至333頁）等詞，明顯扞格
    ，且經原審勘驗系爭建物社區監視器錄影畫面結果，被告自
    系爭建物離開時係由林勇福相送，並未見被告有證人江乾元
    所述一邊「講電話」之舉動，則證人江乾元證稱：被告當日
    係為商討賭債而來，其因而交付裝有45萬元現金之紅色紙袋
    予黃俊霖等詞，實屬可疑。
　②證人林福勇於原審審理時證稱：紅色紙袋內裝的應該是錢，
    因為江乾元把要給被告的賭債放在茶几上，後來茶几上的錢
    不見了云云（原審卷㈢第282至285頁），然證人林福勇明確
    證稱：我沒有注意到江乾元是否有將茶几上的現金放入紅色
    紙袋等語（原審卷㈢第285、287頁），且證人林福勇於原審
    審理時證稱：賴世凱在屋內停留大約10、20分鐘左右，過程
    中都在與江乾元討論賭債退補多少錢的問題，期間江乾元沒
    有離開過，當天賴世凱、江乾元也沒有賭博，兩人討論賭債
    的事情沒有共識，還差幾萬元，所以被告離開時，我就勸被
    告沒差多少錢，不用太計較，沒必要因為這樣打壞關係等語
    （原審卷㈢第284 、289 至290 、292 、296 至297 頁），
    與證人江乾元前開所述迥異，且經原審勘驗系爭建物社區監
    視器錄影畫面結果，畫面時間21:17:09至21:17:17，江乾元
     曾自系爭建物步出社區大門（原審卷㈢第273頁），更徵證
    人林福勇所述江乾元在系爭建物與被告商討賭債一節，並非
    事實。
　③再者，依被告所辯及證人林福勇、江乾元所述情節，被告於1
    06年12月13日晚間前往系爭建物，具有專程向江乾元追討賭
    債之唯一目的，林福勇甚且於被告離開之際仍然勸說被告莫
    要計較該筆賭債金額，已難想像被告特地驅車自中壢前往三
    重索討債務，竟又將江乾元已裝入紅色紙袋之45萬元現金遺
    忘在系爭建物、疏未攜離之可能，遑論江乾元與黃俊霖素昧
    平生（原審卷㈢第318 頁），則江乾元將所稱裝有45萬元鉅
    款之紅色紙袋攜至甲車旁時，被告正在甲車內尚未離開現場
    ，江乾元實應將該紅色紙袋交付被告，要無將之託付毫無信
    賴基礎之黃俊霖之必要。
　④綜核上情，被告與證人江乾元、林福勇就其等所指被告與江
    乾元間賭債欠款金額、雙方商討債務過程、是否達成共識等
    重要內容，所述相互矛盾，參以江乾元、林福勇不僅與被告
    為朋友關係，本即存在袒護被告之動機，且裝存扣案海洛因
    之紅色紙袋又係由江乾元自系爭建物攜出交付黃俊霖，實有
    密切之利害關係，因而存在為逃避刑責虛偽證述之高度可能
    。是證人江乾元、林福勇上開證言，均無可採，且被告與黃
    俊霖於偵查中均不曾提及在三重向江乾元收取45萬元現金以
    紅色紙袋裝存一情，被告此部分所辯，無非臨訟卸責，諉無
    可採。又江乾元將裝有扣案海洛因之紅色紙袋交付黃俊霖前
    ，被告在系爭建物內是與何人商議海洛因受付事宜，亦即扣
    案海洛因之實際來源尚屬不明，未必是由江乾元將該海洛因
    裝入紅色紙袋，被告及辯護人聲請將扣案毒品送法務部調查
    局為指紋鑑定，顯無必要。
　⒊此外，江乾元因本案涉嫌販賣第一級毒品海洛因予黃俊霖，
    雖經臺灣新北地方檢察署檢察官以107年度偵字第36748、36
    749號、108年度偵字第193、830號為不起訴處分，然依卷附
    前揭不起訴處分書所載（本院卷第187、191頁），江乾元於
    106年12月13日晚間9時35分許，在系爭建物前將一紅色紙袋
    交付黃俊霖，嗣於同日晚間10時30分許，為警在桃園市○○區
    ○○○街000號電梯口查獲黃俊霖持有之紅色紙袋內裝有扣案海
    洛因2包，此情同為檢察官認定之事實，然因賴世凱、黃俊
    霖於上開江乾元違反毒品危害防制條例案件偵查中經傳喚均
    未到庭，檢察官審酌黃俊霖係在與江乾元見面拿取紅色紙袋
    約1小時後，始為警查獲，因認江乾元此部分販賣第一級毒
    品之犯罪嫌疑不足，而為不起訴處分，此外別無其他事證，
    本件檢察官起訴之犯罪事實，亦未具體認定江乾元即為被告
    與黃俊霖持有扣案海洛因之毒品來源，本院則僅認定江乾元
    為被告在系爭建物內與不詳人士談妥毒品受付事宜後，出面
    經手交付之人，於邏輯論理上並無矛盾之處，自無更行調取
    該案偵查卷宗之必要，附此敘明。　
　㈣毒品之為運送或持有，應以程途之遠近及數量之多寡，並依
    實際情形參酌被告之犯意而為認定（司法院院解字第三五四
    一號意旨參照）。是運輸毒品罪之所謂運輸，係指轉運輸送
    而言，不以自國外輸入國內或自國內輸出國外者為限，其在
    國內運送者，亦屬之。至於運輸之動機、目的係為己或為他
    人，運輸之方法為海運、空運、陸運或兼而有之，固非所問
    ，但仍以本於運輸意思而搬運輸送，即須有此意圖而為搬運
    輸送之行為，始成立運輸罪；若係為單純持有而零星持送，
    如無運輸之認識或意圖，即不能論以該罪（最高法院100 年
    度台上字第5623號判決意旨參照）。是被告將扣案海洛因自
    新北市三重區載運至桃園市中壢區之行為，有無運輸毒品之
    意思，依上開說明，仍應以其運送數量、運送方式及運輸距
    離作為判斷依據。經查，被告自桃園市中壢區五族二街住處
    駕駛甲車搭載黃俊霖前往新北市三重區過圳街系爭建物，指
    示黃俊霖在系爭彩券行附近，向江乾元取得扣案海洛因後，
    命黃俊霖持扣案海洛因自行搭乘乙車至新屋交流道會合，再
    由被告駕駛甲車搭載黃俊霖返回上址住處，衡以扣案海洛因
    驗餘淨重高達699.9 公克，數量甚鉅，顯非零星夾帶，其毒
    品提供者勢必先行備妥，以供被告往取，絕非偶然成事，且
    被告與黃俊霖自新北市三重區將之運送至桃園市中壢區，已
    橫跨二縣市，而有相當之路程，非屬短途持送，參以被告與
    黃俊霖為降低運輸風險，刻意分道而行，由持有扣案海洛因
    之黃俊霖搭乘供不特定人運輸之營業小客車，藉此分工增加
    員警查緝困難，足徵被告與黃俊霖係專程前往三重取得扣案
    海洛因，再將之運返被告住處，此趟往返目的，即在載運扣
    案海洛因，被告主觀上有運輸第一級毒品海洛因之犯意，灼
    然至明。從而，被告自新北市三重區系爭建物將扣案海洛因
    運回桃園市中壢區五族二街住處之行為，該當運輸第一級毒
    品之要件，迨屬無疑。
　㈤綜上，本案事證明確，被告犯行堪予認定，應依法論科。
二、被告行為後，毒品危害防制條例第4條第1項規定業經總統於
    109年1月15日華總一義字第10900004091 號令修正公布，自
    109年7月15日起施行。修正後毒品危害防制條例第4條第1項
    規定將運輸第一級毒品罪之罰金刑由「得併科新臺幣2000萬
    元以下罰金」，提高為「得併科新臺幣3000萬元以下罰金」
    。是經比較新舊法結果，修正後之規定對被告並非有利，應
    依刑法第2條第1項前段規定，適用修正前之毒品危害防制條
    例規定。
三、論罪：
  ㈠核被告所為，係犯修正前毒品危害防制條例第4 條第1 項之
    運輸第一級毒品罪。
　㈡檢察官認被告所為係犯修正前毒品危害防制條例第4 條第6 
    項、第1項之販賣第一級毒品未遂罪，尚有未合，然其基本
    社會事實同一，復經告知罪名及權利（原審卷㈢第270頁、本
    院卷第123、260頁），無礙被告防禦權之行使，爰依刑事訴
    訟法第300 條之規定，變更起訴法條適用之。
  ㈢被告運輸第一級毒品海洛因而為持有，其持有之低度行為為
    運輸之高度行為所吸收，不另論罪。
  ㈣被告與黃俊霖就上開犯行，有犯意之聯絡及行為之分擔，均
    為共同正犯。
  ㈤被告前因施用毒品案件，經臺灣新北地方法院以103 年度審
    訴字第1483號判處有期徒刑8 月、5 月，並經本院以103年
    度上訴字第3466號、最高法院以104 年度台上字第1965號駁
    回上訴確定，經本院以105年度聲字第3913號裁定定應執行
    有期徒刑11月確定，與另案販賣第一級毒品等罪假釋經撤銷
    後之殘刑2年3月9日接續執行，於106 年7 月29日執行完畢
    ，有本院被告前案紀錄表在卷足稽，其於徒刑執行完畢後5 
    年內，故意再犯本件有期徒刑以上之罪，為累犯。審酌被告
    前因販賣第一級毒品等罪受重刑宣告及執行，雖獲假釋寬典
    ，仍未能戒絕毒害，復施用毒品犯罪致遭撤銷假釋，於刑之
    執行完畢後，本應認知個人行為之重要性，謹慎自律，竟不
    思遠離毒品，反運輸大量海洛因再犯本案，顯見其自制力薄
    弱，對於刑罰之反應力仍然不足，參酌司法院釋字第775 號
    解釋意旨，除所犯運輸第一級毒品罪之法定本刑死刑、無期
    徒刑部分不得加重外，應依刑法第47條第1 項規定，加重其
    刑。
  ㈥又修正前運輸第一級毒品罪之法定刑為「死刑或無期徒刑；
    處無期徒刑者，得併科新臺幣2000萬元以下罰金」，然同為
    運輸第一級毒品者，其原因動機不一，犯罪情節未必盡同，
    其運輸行為所造成危害社會之程度自屬有異，法律科處此類
    犯罪，所設之法定最低本刑卻相同，不可謂不重，自非不可
    依客觀之犯行與主觀之惡性二者加以考量其情狀，是否有可
    憫恕之處，適用刑法第59條之規定酌量減輕其刑，期使個案
    裁判之量刑，能斟酌至當，符合罪刑相當原則及比例、平等
    原則。經查，被告運輸第一級毒品，助長毒品流通，固值非
    難，惟其運輸之海洛因尚未流入市面即遭查獲，未實際造成
    重大損害，且於本案僅有一次運輸毒品行為，犯罪情節非得
    與長期或跨國運輸毒品之毒梟等同並論。綜核以上各節，倘
    就被告本件運輸第一級毒品犯行論以法定最低度刑無期徒刑
    ，依社會一般觀念及法律情感仍嫌過重，其犯罪之情狀尚堪
    憫恕，爰依刑法第59條規定酌減其刑，並依刑法第71條第1
    項規定，先加後減之。
四、維持原判決之理由：
    原審以被告犯運輸第一級毒品罪，事證明確，審酌被告正值
    壯年，不思戮力上進，明知海洛因足以殘害人之身體健康，
    助長社會不良風氣，仍居於主導地位，與黃俊霖分工將扣案
    海洛因自新北市三重區過圳街攜往被告住處，且扣案海洛因
    總純質淨重高達516.56公克，可供吸毒者多次施用，增加毒
    品在社會流通之高度危險性，堪認犯罪情節重大，所為應予
    高度非難，幸所運輸之海洛因即時為警查獲，未流入市面而
    造成更重大之危害，並考量被告素行，否認犯行之犯後態度
    ，兼衡其自述高中肄業之智識程度、未婚、入監前從事販賣
    皮件工作、無須扶養親屬之家庭經濟及生活狀況等一切情狀
    （原審卷㈢第343頁），量處有期徒刑16年。併就沒收部分敘
    明：扣案如附表編號5 所示海洛因2包，連同無法澈底析離
    之包裝袋，均依毒品危害防制條例第18條第1項前段規定諭
    知沒收銷燬，至鑑驗用罄之毒品部分，既已滅失，無庸另為
    沒收銷燬之宣告。扣案如附表編號1所示黑莓機1 支，係被
    告與黃俊霖聯繫運輸毒品所用，業經被告供承在卷（原審卷
    ㈢第325頁），不論屬於犯罪行為人與否，應依毒品危害防制
    條例第19條第1 項規定宣告沒收。復敘明理由就其餘扣案物
    品及甲車均不予宣告沒收。核其認事用法，均無違誤，量刑
    亦屬妥適。被告上訴猶執前詞，否認犯罪，均經本院指駁如
    前，洵屬無據。從而，本件被告上訴為無理由，應予駁回。
    至毒品危害防制條例第4條第1項規定業經修正施行，原審雖
    未及審酌比較新舊法，然因法律適用之結果並無不同，對判
    決結果不生影響，自不構成撤銷之原因，附此敘明。
據上論斷，應依刑事訴訟法第368條，判決如主文。
本案經檢察官陳詩詩提起公訴，檢察官林黛利到庭執行職務。
中　　華　　民　　國　 109　　年　　12　　月　　16　　日
                  刑事第三庭    審判長法　官  張惠立 
                                      法　官  劉兆菊
                                      法　官  廖怡貞  
以上正本證明與原本無異。           
如不服本判決，應於收受送達後20日內向本院提出上訴書狀，其
未敘述上訴之理由者並得於提起上訴後20日內向本院補提理由書
（均須按他造當事人之人數附繕本）「切勿逕送上級法院」。
                                      書記官  劉芷含
中　　華　　民　　國　　109 　年　　12　　月　　16　　日
附表：
編號 物品名稱 所有人/持有人  1 黑莓機1支 賴世凱  2 IPHONE手機1支   3 IPHONE手機1支   4 IPHONE6 PLUS手機1支   5 海洛因2 包（驗前淨重700.89公克，驗餘淨重699.9公克，純度73.7%，純質淨重516.56公克） 黃俊霖  6 ASUS手機1支  

附錄：本案論罪科刑法條全文　　
修正前毒品危害防制條例第4條
製造、運輸、販賣第一級毒品者，處死刑或無期徒刑；處無期徒
刑者，得併科新臺幣2千萬元以下罰金。
製造、運輸、販賣第二級毒品者，處無期徒刑或7年以上有期徒
刑，得併科新臺幣1千萬元以下罰金。
製造、運輸、販賣第三級毒品者，處7年以上有期徒刑，得併科
新臺幣7百萬元以下罰金。
製造、運輸、販賣第四級毒品者，處5年以上12年以下有期徒刑
，得併科新臺幣3百萬元以下罰金。
製造、運輸、販賣專供製造或施用毒品之器具者，處1年以上7年以下有期徒刑，得併科新臺幣1百萬元以下罰金。前五項之未遂犯罰之。